【裁判字號】    98,上易,2870
【裁判日期】    981229
【裁判案由】    妨害自由
【裁判全文】
臺灣高等法院刑事判決                98年度上易字第2870號
上  訴  人  臺灣臺北地方法院檢察署檢察官
被      告  丁○○
上列上訴人因被告侵入住宅案件，不服臺灣臺北地方法院97 年
度易字第1662號，中華民國98年10月20日第一審判決（起訴案號
：臺灣臺北地方法院檢察署97年度偵字第1793號），提起上訴，
本院判決如下：
    主  文
上訴駁回。
    理  由
一、本院審理結果，認原判決對被告為無罪之諭知，核無不當，
    應予維持，並引用原判決（如附件）記載之證據及理由。
二、檢察官上訴略以：上開錄音光碟，依法務部調查局聲紋鑑定
    報告書所示，認(一)爭議處光碟開頭至第一句話出現前，共出
    現四處中斷痕跡，依告訴人之指陳，應係被告甫進門時「你
    到底想怎麼樣」之話語中斷。且中斷痕訊號發生之原因，有
    可能係:1、光碟內容被剪接;2、錄音過程中，拉扯線路、碰
    觸錄音器材;3、按「暫停」、「停」鍵後，再按錄音鍵等因
    素所造成。衡情以光碟內容被剪接所致之可能性較高。被告
    所提出之錄音光碟既有高度虛偽之可能性，原審依此認定被
    告所辯屬實，復未審酌被告有至告訴人病房受退去之要求，
    而仍留滯其內之行為，遽為被告無罪判決，其認事用法有違
    云云。惟查：
  (一)上開錄音光碟，依法務部調查局聲紋鑑定報告書所示，送鑑
    證物光碟，經檢驗結果如下: 「1、來文所指 (一)爭議處光
    碟開頭至第一句話出現前，共出現四處中斷痕跡: 約分別出
    現在第4.73秒至4.74秒處、第4.75秒至4.78秒處、第4.85秒
    至4.91秒處及第5.08秒至5.21秒處。中斷痕訊號發生之原因
    有可能係光碟內容被剪接，或錄音過程中，拉扯線路、碰觸
    錄音器材或按暫停、停鍵後，再按錄音鍵等因素所造成。2
    、來文所指 (七)爭議處約在第267.71秒至269.49秒處及 (
    八)爭議處約在第279.56秒至292.18秒處，因錄音品質不佳
    ，故無法據以研判錄音內容前後語氣是否連貫及是否遭剪接
    變造…。」，有該局98年7月16日調科參字第09800366970號
    聲紋鑑定報告書1份附卷可佐（見原審卷(三)第58頁至第63頁
    ），是依上開鑑定報告書所示，就告訴人質疑有爭議之處，
    僅光碟開頭至第一句話出現前，有出現四處中斷痕跡，惟每
    次中斷時間少至0.01秒，至多0.13秒，而中斷處為開頭至第
    一句「被告稱：我不是不要和解」之處，其餘部分則無告訴
    人所質疑之有剪接、合成、變造之情形。且告訴人就光碟內
    之聲音為渠與證人甲○○、被告等三人之聲音亦無爭執，是
    其內開頭至第一句話間有無中斷，就其餘內容並無影響，自
    難認光碟開頭至第一句話中間有中斷，而中斷之原因可能係
    因剪接或其他事由，或被告迄未提出原始錄音檔供鑑定，即
    認其餘內容均為虛偽。
  (二)再依光碟內容推知，被告至告訴人病房得以說話、表示意見
    之機會甚微，大部分均係證人甲○○在怒罵被告、告訴人勸
    甲○○不要動怒等情，證人甲○○或說「怎麼樣！看什麼！
    妳給我出去。」、或說「怎麼樣妳想進來就進來，想出去就
    出去啊。」、或說「我叫警察來叫妳出去，告訴妳。」，告
    訴人則在旁勸甲○○稱：「好啦唉呦（台語）。」「唉呦，
    讓她講啦（台語）。」、「慧秋，不然改天再講好了。」等
    情，證人甲○○於原審審理時亦證稱：被告進門後只有講一
    句話，對著丙○○說你想怎樣，我一直罵被告，她一句話都
    沒有說（見原審卷二第48頁背面、第50頁），核與上開錄音
    所示過程大致相符，有上開錄音譯文在卷可稽。觀之上開過
    程可知，證人甲○○或叫被告出去，或稱豈容被告隨意進出
    、或稱要叫警察來叫被告出去等情，其間被告並無機會置一
    語。而告訴人本要使被告有表達之機會，但見甲○○盛怒中
    ，最後始建議被告下次再說，是告訴人與證人甲○○縱同就
    該病房之空間有使用權，惟二人意見相左時，仍應以病人即
    告訴人之意思為準，而甲○○要被告出去、丁○○則原同意
    讓被告表示意見，被告自無一受甲○○為離去之要求，即有
    離去之義務，可知被告未即行退去，並非無故故意滯留，而
    係不知所措。
  (三)次查證人陳蕙菁於另案被告告訴甲○○誹謗之臺灣士林地法
    院96年度易字第2214號案件審理時亦結證稱，當天我有看到
    甲○○出來叫我叫警衛，我就進去713號房看發生何事，甲
    ○○一直叫我叫警衛，但我們的流程是要先通知主管，所以
    我先聯絡主管，主管沒有到之前，對方就先離開了。甲○○
    出來叫我時，他又回病房，我走在他後面，甲○○先進去我
    才進去。當時甲○○的情緒比較激動，他說什麼我沒有印象
    ，只記得他一直叫我去叫警衛，我有跟他說我們的流程是要
    先通知主管等語，而證人甲○○於原審審理時亦證稱：被告
    於乙○○離開上開病房10秒至15秒之後，亦離去病房，其時
    醫院主管、警衛均尚未到場等情，足認被告於受告訴人退去
    之要求而離去之時間，未逾「必要合理之時間」，並無何留
    滯不退之情形可言。
  (三)綜上，檢察官以不足以影響錄音光碟內容之中斷情形及僅以
    告訴人曾為被告離開之要求，被告未馬上離開之事實，即認
    被告所為仍犯刑法第306條第2項之留滯有人居住建築物罪嫌
    （起訴書誤載為侵入住宅罪嫌），核無理由，應予駁回。
五、原審以檢察官所舉之證據，尚不足以證明被告有起訴書所指
    犯行，而為被告無罪之判決，經核其認事用法及證據之取捨
    ，並無違誤。檢察官上訴意旨所陳各節，仍無從使本院形成
    被告有罪之心證，檢察官之上訴為無理由，應予以駁回。
據上論斷，應依刑事訴訟法第368條、第373條，判決如主文。
本案經檢察官劉斐玲到庭執行職務。
中    華    民    國    98    年    12    月    29    日
            刑事第十六庭審判長法  官  溫耀源
                              法  官  許增男
                              法  官  王敏慧
以上正本證明與原本無異。
不得上訴。
                              書記官  丁淑蘭
中    華    民    國    98    年    12    月    29    日


司法院資訊處製作；財團法人民間司法改革基金會備份。
